臺灣高等法院民事判決　　　　　　　　　　　　　　　九十二年度訴易字第九七號
　　原　　　告　丁○○
　　被　　　告　甲○○
　　　　　　　　丙○○
　　　　　　　　乙○○
當事人間因侵權行為損害賠償事件，原告於刑事訴訟程序提起附帶民事訴訟，經刑事
庭移送前來，本院於中華民國九十三年二月二十四日言詞辯論終結，判決如下：
    主      文
被告應連帶給付原告新臺幣壹拾貳萬元。
訴訟費用由被告連帶負擔。
    事      實
甲、原告方面：
壹、聲明：被告應連帶給付原告新臺幣（下同）十二萬元。
貳、陳述：
一被告甲○○夥同被告丙○○、乙○○為刮刮樂詐騙集團成員，取得他人失竊或遺失
  之
  融機關帳戶存摺、金融卡、印章、
  定人，每一廣告傳單均表示對中獎項或獎金，伊於民國九十年十一月初收到以澳門
  葡京旅行社臺灣分社名義寄送內附香港半島旅遊協會廣告刮刮樂，誤認對中二獎新
  臺幣（下同）八十八萬元，以電話與該集團查詢，被告知應將保證金匯入該集團指
  定之黃進龍名義帳戶，伊乃於同年月九日匯款七萬元、同年月十二日匯款五萬元，
  惟嗣後未取得獎金，始知受騙，被告等因此常業詐欺罪行遭本院判處有期徒刑。
二爰依侵權行為法則，請求被告連帶賠償伊所被騙之十二萬元。
、證據：提出匯款單為證。
乙、被告方面：
被告甲○○未於言詞辯論期日到場，據其於準備程序到場，與其餘被告共同陳稱：
壹、聲明：原告之訴駁回。
貳、陳述：
一被告甲○○部分：
(一)伊以電話應徵工作，綽號「小張」男子約伊見面，告以月薪三萬五千元，並拿公司
  員工金融卡要伊領款，伊領得款項後再以電話與「小張」聯絡，「小張」即將款項
  拿走，伊不知綽號「小張」者詐騙之事實。
(二)伊跟「小張」說有朋友即被告乙○○開計程車，「小張」同意每天給伊二千元為車
  資，並於每天拿金融卡給伊同時拿車資給伊，伊為恐將來不能拿到工資，所以每星
  期預先借支薪資。
(三)伊友丙○○自南部北上，無工作，伊乃介紹丙○○與「小張」認識，「小張」乃雇
  用丙○○與伊一同工作。
二被告丙○○部分：
  伊經甲○○介紹而受僱，未見過「小張」，僅工作幾天，未曾領得工資，不知甲○
  ○及「小張」之行為為違法工作，否則不會交付照片供貼於
三被告乙○○部分：
  伊以駕駛計程車為業，原為晚間駕駛，伊友即被告甲○○想要包車，要伊改為白天
  開車，伊答應試看能否適應，只開車一天，甲○○指示伊開車至各銀行附近等候，
  大約四、五家銀行，次日即遭警緝補，伊遭人錯誤指證而被刑庭誤判。
    理      由
一被告甲○○未於言詞辯論期日到場，核無民事訴訟法第三百八十六條各款所列情事
  ，爰准原告聲請，由其一造辯論而為判決。
二原告主張之事實，業據提出匯款單為證，而綽號「小張」之不詳姓名成年男子，以
  虛設「香港半島旅遊協會」等機構為名，組成刮刮樂詐騙集團，先以不明方法取得
  他人失竊或遺失之，或在報紙刊登廣告向不特定人購買金融機關帳戶存摺、金融卡
  、印章、影本，再以大量印刷郵件散發廣告之方式，寄送不特定人，每一張廣告傳
  單均可對中獎項及金額誘人之新臺幣或港幣獎金，待收到刮刮樂廣告傳單之被害人
  誤認自己對中彩金而打電話向該集團查詢時，負責接聽電話之成員即各自取名代號
  ，向被害人佯稱係上開公司所舉辦之摸彩活動，先恭賀被害人中獎，要求被害人提
  供金融機構等存簿帳號，以便將彩金匯入該帳戶內，藉此取信於被害人，惟另向被
  害人表示，依稅法之規定，中獎者需先向國稅局繳納一定比例之稅金或保證金，始
  能領得彩金，要求被害人先將該筆稅金匯入預先設立之人頭帳戶內，誘騙利用被害
  人僥倖預期之心理，待被害人依約匯入稅金後，再以被害人須繳納會員費若干萬元
  成為正式會員後始能領得彩金等理由，使被害人陷於圈套而陸續匯款，藉此詐欺被
  害人之金錢，而被告甲○○先受僱於「小張」，再引介被告丙○○、乙○○加入，
  由乙○○負責駕駛計程車為掩護，載運甲○○、丙○○至全省各地郵局、銀行，以
  「小張」所交付之金融卡、密碼提領得現金，再由甲○○交給「小張」，於九十年
  十一月二十日上午七時三十分許，乙○○駕駛車號ＭＦ－四七七號營業小客車搭載
  甲○○、丙○○二人，在臺北縣蘆洲市○○路之上海商業銀行試行刷卡欲提款時，
  為警當場查獲，並在車內起出供犯罪所用之印章三十八枚、銀行及郵局之存摺九十
  本、金融卡八十四張，及行動電話四支、前開已換貼「丙○○」照片變造之「蔡鴻
  銘」一紙，被告之罪行，經臺灣板橋地方法院九十一年度訴字第五五五號刑事判決
  以甲○○共同常業詐欺罪處有期徒刑二年、共同變造特種文書罪處有期徒刑四月；
  丙○○共同常業詐欺罪處有期徒刑一年六月、共同變造特種文書罪處有期徒刑四月
  ；乙○○共同常業詐欺罪處有期徒刑一年四月，被告聲明上訴，經本院刑事庭九十
  二年度上訴字第三三三五號刑事判決駁回上訴，現正上訴中，已經本院調閱上開刑
  事卷宗屬實，被告對於由乙○○駕駛計程車，載運甲○○、丙○○至各地郵局、銀
  行以「小張」所交付之金融卡、密碼提領現金，於九十年十一月二十日上午七時許
  經警查獲，於乙○○計程車上查獲大量印章、銀行及郵局存摺、金融卡、行動電話
  、變造之蔡鴻銘
(一)甲○○自稱受僱於「小張」，月薪三萬五千元，工作性質係幫公司領款，卻不知「
  「小張」姓名、年籍及公司所在地，並持大量金融卡至各地金融機構查詢有無存款
  餘額，如有款項匯入，即以提領，甚或於清晨即出動提領，顯與一般商業行為有異
  ，甲○○辯稱不知係刮刮樂詐欺集團行騙手法云云，與常情有違，並不足採。
(二)丙○○與甲○○一同前往各地金融機構領款，且將自己照片交予甲○○，甲○○將
  照片貼於「蔡鴻銘」國民
  ，為丙○○於刑事案件偵審中所自承，甲○○並非忙碌無法分身，「小張」或甲○
  ○實無另以每月三萬元代價僱用丙○○夥同甲○○前往金融機構從事領款工作之必
  要，丙○○明知甲○○交付「蔡鴻銘」
  存摺於清晨四處共同領款，顯有與甲○○共同分擔詐騙行為，其辯稱不知所領款項
  之來源，違背常情，並不足採。
(三)乙○○與甲○○二人並非初識，乙○○曾到甲○○三重市住家唱歌、吃飯，為乙○
  ○於刑事審判時供述在卷（見刑事第一審卷(一)六六頁訊問筆錄），其辯稱不知甲○
  ○包車之目的為何，有違經驗法則。且警方依查扣資料詢問人頭帳戶中之開戶人，
  其中盧怡純與其配偶蔣正昌因缺錢花用，於九十年九月底某日，看到中國時報分類
  廣告欄刊登之「收購存褶」廣告，經聯絡得知自稱「陳先生」而真實姓名年籍不詳
  之成年男子，表示願以五千元收購或承租金融機構帳戶存摺、提款卡、印章，盧怡
  純夫妻為貪圖該代價，向銀行、郵局辦理開戶，領得存摺、提款卡、印鑑章等十餘
  個銀行帳戶資料，於九十年十月間某日，在臺北縣三重市天台廣場附近，將上開資
  料交給對方；對方係二名男子，其中一名即乙○○，另一名男子年紀較輕、身材較
  瘦等情，已據盧怡純於刑事偵審時證述甚詳，本院刑事庭審理時，盧怡純在法庭見
  被告三人之相關座位後，於本院刑事庭命被告三人退出法庭，盧怡純亦明確指認當
  時出面向其買存摺等資料者，確係乙○○無訛（見本院刑事卷九十二年十月廿一日
  審判筆錄），乙○○應有收受人頭帳戶之行為，且在清早人車稀少時，即夥同甲○
  ○、丙○○領款，豈有不知匯款係刮刮樂詐騙集團行騙所得之理。乙○○辯稱遭盧
  怡純錯誤指認云云，應不足採。
三按因故意或過失不法侵害他人之權利者，負損害賠償責任，數人共同不法侵害他人
  之權利者，連帶負損害賠償責任，民法第一百八十四條第一項、第一百八十五條第
  一項分別定有明文。被告辯稱伊等不知為刮刮樂詐騙集團領款行為，並不足採，應
  認原告主張為真實。而刮刮樂詐騙集團係先誘騙被害人匯款至所指定帳戶而後取款
  ，誘騙行為及領款行為均為侵權行為之一部，被告等縱未參與刮刮樂詐騙集團誘使
  被害人匯款行為，惟參與提領被害人匯入款項並交付詐騙集團行為，仍與詐騙集團
  其他成員有行為分擔之共同侵權行為。原告被誘騙而匯款入詐騙集團指定帳戶，受
  有損害，其依上開規定，請求被告連帶賠償受詐欺而交付之十二萬元，即無不合，
  應予准許。
四結論：本件原告之訴為有理由。依民事訴訟法第四百六十三條、第三百八十五條第
  一項前段、第八十五條第二項，判決如主文。
中　　　華　　　民　　　國　　九十三　　年　　　三　　　月　　　九　　　日
                                民事第十一庭
                                    審判長法  官　黃  熙  嫣
                                          法  官　陳  介  源
                                          法  官　鄭  傑  夫
右正本係照原本作成。
不得上訴。
中　　　華　　　民　　　國　　九十三　　年　　　三　　　月　　 十七 　　日
　　　　　　　　　　　　　　　　　　　　　書記官　劉  家  聲
